【裁判字號】    98,台上,344
【裁判日期】    980121
【裁判案由】    偽造文書等罪
【裁判全文】
最高法院刑事判決              九十八年度台上字第三四四號
上  訴  人  甲○○
上列上訴人因偽造文書等罪案件，不服台灣高等法院中華民國九
十七年十一月十七日第二審判決（九十七年度上訴字第五０二四
號，起訴案號：台灣桃園地方法院檢察署九十五年度偵字第二五
九五三、二六四四七號、九十六年度偵字第八五九五號），提起
上訴，本院判決如下：
    主  文
上訴駁回。
    理  由
一、偽造文書部分
按刑事訴訟法第三百七十七條規定，上訴於第三審法院，非以判
決違背法令為理由，不得為之。是提起第三審上訴，應以原判決
違背法令為理由，係屬法定要件。如果上訴理由書狀並未依據卷
內訴訟資料，具體指摘原判決不適用何種法則或如何適用不當，
或所指摘原判決違法情事，顯與法律規定得為第三審上訴理由之
違法情形，不相適合時，均應認其上訴為違背法律上之程式，予
以駁回。又依刑事訴訟法第三百五十條、第三百六十一條、第三
百六十二條、第三百六十七條規定，不服地方法院之第一審判決
，提起第二審上訴者，須提出上訴書狀，並應敘述「具體理由」
，為上訴必備之程式。所稱具體理由，必係依據卷內既有訴訟資
料或提出新事證，指摘或表明第一審判決有何採證認事、用法或
量刑等足以影響判決本旨之不當或違法，而構成應予撤銷之具體
事由，始克相當（例如：依證據法則，具體指出原判決所採證據
何以不具證據能力，或依卷證資料，明確指出原判決所為證據證
明力之判斷如何違背經驗、論理法則）；如未依上揭意旨指出具
體事由，而僅泛言或單憑當事人自我說詞，指摘原判決認事用法
不當、採證違法、判決不公、量刑過重等等，即屬未敘述具體理
由，所提第二審上訴不合法律上之程式，得不經言詞辯論，由第
二審法院予以判決駁回。本件上訴人甲○○不服第一審判決從一
重論處共同行使偽造公文書罪刑（二罪，均處有期徒刑一年二月
，減為有期徒刑七月），提起第二審上訴，雖形式上提出上訴理
由，然僅謂：上訴人因一時誤入歧途，受詐欺集團慫恿及支配，
而有行使偽造公文書使他人交付財物犯行，但在該集團內之地位
非主謀，其犯罪動機、程度、手段仍屬輕微，且已坦承犯行，與
被害人等達成和解，犯後態度極佳，第一審之量刑顯屬過重，相
較共同正犯陳嘉淵所處之刑，顯有輕重失衡，請求改判較輕之刑
等語，有其上訴理由狀在原審卷內可憑。茲以上訴人之第二審上
訴理由，就第一審判決之採證認事、用法部分，並無隻字片語提
及有何不當或違法。又第一審判決業如上訴人之第二審上訴理由
所指，說明審酌上訴人坦承犯行、已與被害人和解、其參與犯罪
之程度、手段、動機、目的及所生損害等情狀，資為量刑之理由
；且陳嘉淵所犯共同行使偽造公文書罪共四罪，亦經第一審各判
處有期徒刑一年二月，減為有期徒刑七月確定，有第一審判決可
稽。是以上訴人之第二審上訴理由，就第一審判決量刑部分，亦
非依據卷內訴訟資料或提出新事證而為指摘，所謂第一審判決量
刑過重或輕重失衡云云，僅係上訴人之自我說詞，對於實體法上
賦予事實審法院得依職權裁量事項之任意指摘。揆諸上開說明，
上訴人此部分之第二審上訴並未具備得上訴第二審之具體理由，
原審以其第二審上訴不合法律上程式，不經言詞辯論，予以駁回
，於法尚無不合。上訴意旨猶以上訴人之第二審上訴理由已指出
第一審判決量刑不當之具體理由，泛詞指摘原判決違反經驗法則
及論理法則，有適用法則不當、理由矛盾及不備之違法云云，顯
係誤解上開法定上訴第二審具體理由之涵意，自與法律規定得為
第三審上訴理由之違法情形，不相適合。此部分上訴違背法律上
之程式，應予駁回。
二、恐嚇取財部分
按刑事訴訟法第三百七十六條所列各罪之案件，經第二審判決者
，不得上訴於第三審法院。原判決維持第一審判決論處上訴人刑
法第三百四十六條第一項恐嚇取財罪刑（二罪）部分，核屬刑事
訴訟法第三百七十六條第六款之案件，既經第二審判決，自不得
上訴於第三審法院。上訴人一併提起上訴（未聲明一部上訴，視
為全部上訴），為法所不許。此部分上訴為不合法，亦應予駁回
。
據上論結，應依刑事訴訟法第三百九十五條前段，判決如主文。
中    華    民    國  九十八  年    一    月  二十一  日
                      最高法院刑事第十一庭
                          審判長法官  花  滿  堂
                                法官  黃  正  興
                                法官  陳  東  誥
                                法官  林  錦  芳
                                法官  洪  昌  宏
      本件正本證明與原本無異
                                      書  記  官
中    華    民    國  九十八  年    一    月  二十三  日
                                                      Ｑ


司法院資訊處製作；財團法人民間司法改革基金會備份。
